臺灣基隆地方法院刑事裁定
111年度聲字第540號
聲  請  人  
即  受刑人  張贐耀





上列聲明異議人即受刑人因違反毒品危害防制條例案件，對於臺
灣基隆地方檢察署檢察官之指揮執行（109年度執沒字第608號）
，聲明異議，本院裁定如下：
    主  文
聲明異議駁回。
    理  由
一、聲明異議意旨略以：聲明異議人即受刑人甲○○（下稱聲明異
    議人）因違反毒品危害防制條例案件，經法院判處罪刑並諭
    知沒收犯罪所得確定，臺灣基隆地方檢察署（下稱基隆地檢
    署）遂發函聲明異議人所在監所，自聲明異議人之保管款（
    含保管金、勞作金）中予以扣繳，惟其中保管金係聲明異議
    人之配偶寄與聲明異議人，供作服刑時之生活費用，並非聲
    明異議人所有之工作所得，不應加以查扣，方符公平合理之
    原則，為此提出本件聲明異議等語。
二、按受刑人以檢察官執行之指揮為不當者，得向諭知該裁判之
    法院聲明異議，法院並應就異議之聲明裁定之，刑事訴訟法
    第484條及第486條分別定有明文。次按罰金、罰鍰、沒收及
    沒入之裁判，應依檢察官之命令執行之。前條裁判之執行，
    準用執行民事裁判之規定，刑事訴訟法第470條第1項前段、
    第471條第1項亦分別定有明文。又就債務人對於第三人之金
    錢債權為執行，執行法院認為適當時，得命第三人向執行法
    院支付轉給債權人，復為強制執行法第115條第2項所明定。
    且按受刑人入監攜帶之金錢、物品，經檢查後，交由保管人
    員保管之；由監外送入受刑人之金錢、物品經檢查後，應由
    經辦人員代收，並填具收據；保管受刑人攜帶或由監外送入
    金錢、物品，應由經辦人員分別登記受刑人金錢保管分戶卡
    或物品保管分戶卡，並使受刑人押捺指印，為保管之證明；
    受刑人釋放時，應交還其被保管之金錢、物品，並使其分別
    於金錢或物品保管分戶卡內為領到之證明；受刑人釋放時，
    因特殊情形，未能領取被保管之金錢、物品或勞作金者，應
    按址匯送或通知限期領回；逾期未領應依法提存或繼續保管
    ；受刑人應得之勞作金，每月由作業科製作勞作金給付清冊
    提請監務委員會議審議通過，於監內適當地點公布週知後，
    將該給付清冊送交保管人員，保管人員依清冊製作收入彙總
    表並登錄勞作金總簿，陳送機關首長核閱，勞作金款項撥交
    出納人員轉帳至保管金專戶，轉帳通知單送交會計室，保管
    人員應將收入彙總表分送合作社、出納人員與會計室，並由
    合作社登帳入受刑人勞作金分戶卡。前項儲存之勞作金，除
    法令規定得自由使用部分外，非有正當理由，報經機關長官
    核准者，不得動支；保管之金錢或儲存之勞作金，不得挪用
    ，受刑人金錢及物品保管辦法第2條、第3條第1項、第5條、
    第6條、第10條、第22條分別定有明文。可見受刑人因作業
    而取得之勞作金係額外之收入，保管金則係受刑人入監攜帶
    之金錢及監外他人贈與受刑人之金錢，由監獄管理人員以存
    入保管金專戶方式保管之款項，性質上均屬受刑人對於監獄
    之債權，即為受刑人之財產，於現行法並無不得執行之特別
    規定，故二者均得為檢察官執行沒收處分之標的（最高法院
    100年度台聲字第49號、105年度台抗字第780號裁定意旨參
    照）。
三、經查：
㈠、聲明異議人因違反毒品危害防制條例案件，經本院以107年度
    訴字第540號判決，判處應執行有期徒刑6年，並沒收扣案犯
    罪所得新臺幣（下同）1萬9,000元、未扣案犯罪所得6萬6,0
    00元；嗣經被告提起上訴，分別經臺灣高等法院以108年度
    上訴字第637號判決、最高法院109年度台上字第2202號判決
    ，駁回上訴而確定等情，有上開判決書及臺灣高等法院被告
    前案紀錄表各1份附卷可稽。
㈡、基隆地檢署檢察官依據上開確定判決，為執行沒收及追徵上
    開未扣案犯罪所得6萬6,000元，而於民國110年1月27日、11
    0年3月2日、110年5月21日、110年10月26日、111年1月17日
    、111年3月22日分別發函與聲明異議人所在監所，命將聲明
    異議人之保管款（含保管金及勞作金），於酌留日常基本生
    活費3,000元後，餘款匯入該署專戶，以執行其沒收及追徵
    款（下合稱上開執行命令），並已成功扣繳共計1萬6,723元
    等情，有各次扣繳函文、收據、沒入通知單等件附卷可稽，
    並經本院調閱基隆地檢署109年度執沒字第608號執行卷宗核
    閱屬實。
㈢、揆諸前開說明，聲明異議人在監獄保管戶內之金錢，縱為受
    刑人之親友自監外寄入，不論受刑人之親友主觀上係出於贈
    與、借貸或清償債務之意，該金錢均已歸屬聲明異議人所有
    ，且聲明異議人得依上開規定於釋放時請求監所交還代為保
    管之金錢，當屬聲明異議人對監獄之金錢債權無訛。是以，
    受刑人監所內之勞作金或保管金均屬其財產，亦非依法不得
    為強制執行之債權，自得為檢察官執行沒收之標的。
㈣、再者，上開執行命令業已請監所酌留聲明異議人於監獄生活
    必需之費用3,000元，符合法務部矯正署所建議之收容人（
    不區分男女性別）每月生活需求費用金額標準（法務部矯正
    署107年6月4日法矯署勤字第10705003180號函可參），足認
    聲明異議人堪以維持基本生活所需，而與強制執行法第122
    條第2項之規定無違。
㈤、綜上，基隆地檢署檢察官依刑事訴訟法第471條第1項準用強
    制執行法第115條第2項規定，命監所向該署支付聲明異議人
    之保管款（含保管金及勞作金），即屬有據。聲明異議人指
    摘檢察官之執行指揮不當而聲明異議，為無理由，應予駁回
    。
據上論斷，應依刑事訴訟法第486條，裁定如主文。
中　　華　　民　　國　　111 　年　　8 　　月　　8 　　日
                  刑事第六庭    法　官　施又傑
以上正本證明與原本無異。　                              對於本件裁定如有不服，應於收受送達後5日內，向本院提出抗告書狀，敘述抗告之理由，抗告於臺灣高等法院。　　　　　　
中　　華　　民　　國　　111 　年　　8 　　月　　8 　　日
                                書記官  連珮涵